臺灣高等法院刑事判決
110年度上易字第327號
上  訴  人  臺灣新北地方檢察署檢察官
被      告  王世文




上列上訴人因被告侵占案件，不服臺灣新北地方法院109年度審
易字第2430號，中華民國109年12月16日第一審判決（起訴案號
：臺灣新北地方檢察署109年度調偵緝字第351號），提起上訴，
本院判決如下：
    主  文
上訴駁回。
    事  實
一、王世文自民國108年8月1日起至109年1月12日止，任職於禘
    寬公寓大廈管理維護有限公司（下稱禘寬公司），並經該公
    司派駐至址設新北市○○區○○路00○0○00號之「甲子園社區」
    擔任總幹事一職，負責代收該社區管理費用、遙控器買賣價
    金、裝潢保證金、相關補助金、車位費用、臨時停車費用、
    社區事務處理費、代發社區保全薪資及加班費用等工作，為
    從事業務之人。其竟意圖為自己不法之所有，基於業務侵占
    之單一犯意，於如附表所示期間，接續將其業務上所收取如
    附表所示之款項共計新臺幣（下同）29萬5,396元（起訴書
    誤載為29萬5,385元），變易持有為所有，予以侵占入己。
    嗣因王世文請假多日，經該社區住戶向甲子園社區管理中心
    詢問有關王世文代收之管理費用繳納情形，甲子園社區管理
    委員會及禘寬公司察覺帳目有異，始悉上情。
二、案經禘寬公司訴由臺灣新北地方檢察署檢察官偵查起訴。 
    理  由
壹、證據能力方面
一、按被告以外之人於審判外之言詞或書面陳述，除法律有規定
    者外，不得作為證據，刑事訴訟法第159條第1項固定有明文
    ；惟被告以外之人於審判外之陳述，雖不符同法第159條之1
    至第159條之4之規定，而經當事人於審判程序同意作為證據
    ，法院審酌該言詞陳述或書面陳述作成時之情況，認為適當
    者，亦得為證據，同法第159條之5第1項亦定有明文。經查
    ，本判決所引用之被告以外之人於審判外之陳述，固均屬傳
    聞證據，惟被告王世文就前揭審判外陳述均表示同意具有證
    據能力（見本院卷第75、76頁）；而檢察官亦表示上開證據
    均有證據能力（同上卷頁）。本院審酌上開證據製作時之情
    況，尚查無違法不當及證明力明顯過低之瑕疵，亦認為以之
    作為證據應屬適當，爰逕依刑事訴訟法第159條之5第1項規
    定，認前揭證據均例外有證據能力。
二、本判決所引用之其餘文書證據及證物，並無證據證明係公務
    員違背法定程序所取得，亦無顯有不可信之情況，且經本院
    於審理期日合法調查，該等證據自得作為本案裁判之資料。
貳、實體方面
一、認定犯罪事實所憑證據及理由
　㈠上揭犯罪事實，業據被告於偵查、原審及本院審理時均坦承
    不諱（見偵緝卷第35頁、原審卷第52、60頁、本院卷第74、
    112至115頁），核與告訴代理人張秀珠於偵查、原審審理時
    指訴之情節大致相符（見偵字卷第39至41頁、原審卷第52頁
    ），尚無明顯矛盾或不合常情之處，並有告訴人禘寬公司製
    作之被告侵占費用明細、甲子園社區款管理委員會支付請款
    單、免用統一發票收據影本、禘寬物業甲子園社區員工8月
    薪資表、甲子園社區管理委員會費用支出請款單、108年6月
    至109年3月之財務收入總表、被告任職證明、新北市新莊區
    調解委員會調解書等件在卷可資佐證補強（見偵字卷第9至1
    1、43至61、67頁、偵緝卷第3頁）。
　㈡綜上所述，足徵被告任意性自白核與事實相符，自堪採信。
    是以本件事證已臻明確，被告之犯行應堪認定。
二、論罪之說明
　㈠新舊法適用之說明：
　  按刑法第2條第1項之規定，乃係規範行為後「法律變更」所
    生新舊法比較適用之準據法，故如新舊法處罰之輕重相同，
    即無比較適用之問題，非此條所指之法律有變更，即無本條
    之適用，應依一般法律適用原則，適用裁判時法，其為純文
    字修正者，更應同此（最高法院95年第21次刑事庭會議決議
    意旨參照）。查刑法第336條第2項業務侵占罪業於108年12
    月25日修正公布，並於同年月27日施行。本罪之法定刑原規
    定為「6月以上5年以下有期徒刑，得併科3千元以下罰金」
    ，其得併科之罰金刑雖規定為3千元以下，但依刑法施行法
    第1條之1第1項、第2項前段規定，該罰金貨幣單位為新臺幣
    ，其罰金數額並應提高為30倍，故其罰金刑實則為新臺幣9
    萬元以下。嗣修正後刑法第336條第2項業務侵占罪之法定刑
    則規定為「6月以上5年以下有期徒刑，得併科9萬元以下罰
    金」，僅將罰金刑之法條文字從「3千元以下」修正為「9萬
    元以下」，此外並無其他修正；而因適用刑法施行法第1條
    之1第1項罰金貨幣單位為新臺幣之結果（至該條第2項前段
    提高罰金數額30倍之規定則不再適用），修正後業務侵占罪
    之罰金刑亦同為新臺幣9萬元以下，而與修正前仍屬一致，
    並無不同，揆諸前揭說明，自不生新舊法比較之問題，是依
    一般法律適用原則，於本次修法後，即應逕為適用修正後之
    刑法第336條第2項規定。　
　㈡被告之罪名：
　　查被告任職於告訴人禘寬公司，並經該公司派駐至址設新北
    市○○區○○路00○0○00號之「甲子園社區」擔任總幹事一職，
    負責代收該社區管理費用、遙控器買賣價金、裝潢保證金、
    相關補助金、車位費用、臨時停車費用、社區事務處理費、
    代發社區保全薪資及加班費用等工作，乃係從事業務之人，
    其竟意圖為自己不法之所有，將其於業務上所持有之款項侵
    占入己，核其所為，係犯刑法第336條第2項之業務侵占罪。
　㈢接續犯：
　　被告基於侵占之單一犯意，利用負責收取上開款項之機會，
    於如附表所示密切接近之時間，多次侵占其所收取之款項，
    侵害同一法益，各行為之獨立性極為薄弱，依一般社會健全
    觀念，難以強行分開，在刑法評價上，以視為數個舉動之接
    續施行，合為包括之一行為予以評價，較為合理，故應論以
    接續犯之一罪。　　
三、上訴駁回之理由
　㈠原審經詳細調查後，本於相同見解，以被告犯罪之事證明確
    ，因而適用刑法第336條第2項、第41條第1項前段、刑法施
    行法第1條之1第1項之規定，並審酌被告正值壯年，不思以
    正途賺取所需，為一己私利而侵占業務上持有之款項，違背
    誠信及職業道德，且先前已有業務侵占之前科紀錄，有本院
    被告前案紀錄表存卷可查，素行非佳，竟仍不知警惕，再為
    本件業務侵占犯行，顯然欠缺尊重他人財產權之觀念，所為
    殊非可取，惟念其犯後坦承犯行，態度尚可，業與告訴人禘
    寬公司達成調解，然尚未依約履行賠償，此有新北市新莊區
    調解委員會調解書在卷可憑，並據告訴代理人張秀珠於原審
    陳明在卷，兼衡其犯罪之動機、目的、手段、所侵占之金額
    ，及自陳高職畢業之智識程度，目前在工地打零工、無須撫
    養家人之生活狀況等一切情狀，酌情量處被告有期徒刑6月
    ，並諭知易科罰金之折算標準為以1千元折算1日；復就沒收
    部分說明：被告侵占之款項共計29萬5,396元，屬本案之犯
    罪所得，並未扣案，被告雖與告訴人禘寬公司以22萬1,530
    元成立調解，惟均尚未實際履行賠償，為避免被告無端坐享
    犯罪所得，且經核本案情節，宣告沒收並無過苛之虞，是以
    被告上開犯罪所得，應依刑法第38條之1第1項前段、第3項
    之規定宣告沒收，於全部或一部不能沒收或不宜執行沒收時
    ，追徵其價額。至檢察官日後就本判決對被告犯罪所得諭知
    沒收或追徵部分指揮執行時，倘告訴人禘寬公司有全部或一
    部實際受償之情形，自應計算後扣除之，不能重複執行等旨
    。經核原審認定事實及適用法律均無不合，量刑及沒收之諭
    知亦屬妥適。　　
　㈡檢察官上訴意旨固以：被告固坦承本案侵占之犯行，然被告
    曾因侵占案件，經臺灣桃園地方法院以101年度壢簡字第119
    0號判決判處有期徒刑6月確定，被告竟仍再犯本案犯行，足
    見其惡性非輕，又被告雖與告訴人禘寬公司達成調解，卻未
    依約履行調解書所載之內容，迄今未彌補告訴人禘寬公司所
    受損害，足認被告犯後態度不佳，原審僅判處有期徒刑6月
    ，實難收警惕及矯治之效，亦未能使罰當其罪，而有再予審
    酌謀求救濟之必要云云。惟按量刑係法院就繫屬個案犯罪之
    整體評價，為事實審法院得依職權自由裁量之事項，故量刑
    判斷當否之準據，應就判決之整體觀察為綜合考量，不可摭
    拾其中片段，遽予評斷，苟已以行為人之責任為基礎，並斟
    酌刑法第57條各款所列情狀，在法定刑度內，酌量科刑，無
    偏執一端，致明顯失出失入情形，即不得任意指摘為違法（
    最高法院108年度台上字第2294號判決意旨參照）。本院審
    酌原審就被告之犯罪情節及科刑部分之量刑基礎，已於原判
    決理由欄內具體說明，業見前述，顯已斟酌刑法第57條各款
    事由而為刑之量定，係以行為人責任為基礎，兼顧對被告有
    利與不利之科刑資料，既未逾越法定範圍，亦無違背公平正
    義之精神，客觀上不生量刑畸輕或有所失出之裁量權濫用，
    核與罪刑相當原則無悖，自不得再摭拾其中之片段而任意指
    摘，縱仍與檢察官主觀上之期待有所落差，仍難遽指原審量
    刑有何不當或違法。
　㈢綜上所述，檢察官上訴指摘原審量刑過輕云云，並非可採，
    是其上訴為無理由，應予駁回。
據上論斷，應依刑事訴訟法第368條，判決如主文。
本案經檢察官楊唯宏提起公訴，檢察官李芷琪提起上訴後，由檢
察官邱美育、羅松芳到庭執行職務。
中　　華　　民　　國　　110 　年　　4 　　月　　14　　日
　　　　　　　　　刑事第九庭  審判長法　官  潘翠雪
　　　　　　　　　　　　　　　　　  法　官  陳俞婷
　　　　　　　　　　　　　　　　　  法　官  陳信旗
以上正本證明與原本無異。
不得上訴。
                                    書記官  董佳貞
中　　華　　民　　國　　110 　年　　4 　　月　　14　　日

附表    編號 侵占之內容 侵占時間 侵占金額（新臺幣） 1 A3-5住戶管理費 108年8、10、11、12月份 7,928元 2 C9-6住戶管理費 108年8、10、11、12月份 6,752元 3 C9-3住戶管理費 108年10、11、12月、109年1月份 6,752元 4 C5-4住戶管理費 108年10、11、12月份 6,039元 5 A1-2住戶管理費 108年10、11、12月份 7,239元 6 C7-3住戶管理費 108年10、11、12月份 8,403元 7 A1-1住戶管理費 108年10、11、12月、109年1月份 1萬530元（起訴書誤載為1萬260元） 8 C9-7住戶管理費 108年11月至109年1月份（起訴書誤載為108年10至12月份） 5,064元 9 C2-5住戶管理費 108年11、12月份 4,024元 10 C5-5住戶管理費 108年11、12月、109年1月份 6,039元 11 C1-5住戶管理費 108年11、12月份 4,124元 12 C2-3住戶管理費 108年11、12月份 4,024元 13 B2-4住戶管理費 108年11、12月份 4,070元（起訴書誤載為4,170元） 14 C1-3住戶管理費 108年11、12月份 3,524元 15 SB1-98住戶管理費 108年11、12月份 1,600元 16 A3-7住戶管理費 108年11、12月份 4,008元 17 C7-4住戶管理費 108年12月份 2,001元 18 C2-9住戶管理費 108年12月份 1,388元 19 A2-8住戶管理費 108年12月份 2,036元 20 B1-1住戶管理費 108年12月份 2,662元 21 B2-8住戶管理費 108年12月份 1,735元 22 B3-6住戶管理費 108年12月份 2,114元 23 B5-4住戶管理費 108年12月份 2,063元 24 C1-5住戶管理費 108年12月份 2,006元 25 C7-1住戶管理費 108年12月份 1,345元 26 B1-2住戶臨時停車位費用 108年8月份至109年1月份 1萬2,000元 27 吳國鵬臨時停車位費用 108年12月份、109年1月份 4,000元 28 A5-7住戶遙控器費用 109年1月份 500元 29 A5-7住戶裝潢保證金 109年1月份 2萬元 30 B3-1住戶小供電補助金 109年1月份 4,060元 31 C6-3住戶遙控器費用 109年1月份 500元 32 C6-3住戶車位半年費用 109年1月份 1萬5,000元 33 C9-2住戶車位半年費用 109年1月份 1萬5,000元 34 C2-5住戶車位半年費用 109年1月份 1萬5,000元 35 B5-6住戶車位半年費用 109年1月份 1萬5,000元 36 A5-7住戶車位半年費用 109年1月份 1萬5,000元 37 社區事務處理費 109年1月份 1萬8,666元 38 翁靖翔保全薪資 108年11月份 2萬5,000元 39 謝銘詳保全薪資及加班費 108年10至12月份（起訴書及原判決均誤載為108年11月至109年1月份） 2萬8,200元 

附錄本案論罪科刑法條全文：
刑法第336條
    對於公務上或因公益所持有之物，犯前條第一項之罪者，處
    一年以上七年以下有期徒刑，得併科十五萬元以下罰金。
　　對於業務上所持有之物，犯前條第一項之罪者，處六月以上
    五年以下有期徒刑，得併科九萬元以下罰金。
　　前二項之未遂犯罰之。